臺灣臺北地方法院民事判決　九十年度訴字第三二八八號
　　原　　　告　喜臨門大廈管理委員會
　　法定代理人　陳履義
　　訴訟代理人　丙○○
　　　　　　　　甲○○
　　被　　　告　乙○○
右當事人間給付管理費等事件，本院判決如左：
    主      文
被告應給付原告新台幣壹拾玖萬貳仟捌佰元及自民國九十一年十一月一日起至清償日
止按週年利率百分之十計算之利息。
被告應給付原告新台幣貳萬伍仟貳佰玖拾元及自民國九十一年十一月一日起至清償日
止按週年利率百分之五計算之利息。
原告其餘之訴駁回。
訴訟費用由被告負擔五分之二，餘由原告負擔。
本判決原告勝訴部分於原告以新台幣柒萬仟元為被告供擔保後，得假執行。但被告
如於假執行程序實施前，以新臺幣貳拾壹萬捌仟零玖拾元為原告預供擔保，得免為假
執行。
原告其餘假執行之聲請駁回。
    事實及理由
一、按訴狀送達後，原告不得將原訴變更或追加他訴，但經被告同意者，擴張或減縮
    應受判決事項之聲明者，或不甚礙被告之防禦及訴訟之終結者，不在此限，民事
    訴訟法第二百五十五條第一項第一款、第三款、第七款定有明文。本件原告起訴
    請求被告給付管理費及車道使用償金共計五十三萬二千六百四十元及自起訴狀繕
    本送達翌日起至清償日止，按週年利率百分之十計算之利息，並自民國九十年六
    月一日起按月給付原告三萬一千六百八十元。訴訟進行中，原告變更聲明為請求
    被告給付管理費十九萬二千八百元及自九十一年十一月一日起至清償日止按年息
    百分之十計算之利息，暨請求被告給付使用車道償金六十萬元及自九十一年十一
    月一日起至清償日止按年息百分之五計算之利息，被告對此變更表示無意見，依
    前揭法條所示，應予准許，先予敘明。
二、原告主張：被告係坐落台北市○○路○段二十五號喜臨門大廈之區分所有權人，
    被告於七十二年取得地下室之所有權，依規約第五條規定，區分所有權人應向管
    理委員會繳交管理費，逾期未繳應另加計以未繳金額之週年利率百分之十計算之
    遲延利息，詎被告自八十三年六月起，即未繳納管理費，被告自八十三年六月一
    日起至九十一年十月三十一日止積欠管理費共計十九萬二千八百元。又被告所有
    之地下室出租他人作為停車場使用，惟供車輛出入之車道如附圖一所示乙部分土
    地為喜臨門大廈各區分所有權人共有之共同使用部分，依規約第九條規定，被告
    單獨使用該共用部分應支付使用償金。但因大廈興建之初，建商將屬大樓使用必
    需配備之發電機等設於被告專有之地下室內，兩者面積相抵後，被告使用共用部
    分面積以每坪二千元計算，被告自八十九年五月一日起至九十一年十月三十一日
    止應給付之車道使用償金為六十萬元，被告迄今未給付上開管理費及使用償金，
    為此提起本件訴訟等語。並聲明：(一)如主文第一項所示。(二)被告應給付原告六十
    萬元及自九十一年十一月一日起至清償日止按週年利率百分之五計算之利息。(三)
    願供擔保請求宣告假執行。
三、被告則以：伊自八十三年六月起未繳納管理費，伊對於積欠自八十三年六月一日
    起至九十一年十月三十一日止管理費共計十九萬二千八百元未付之事實不爭執，
    但伊未曾收到任何會議紀錄，無從知悉區分所有權人會議之出席人數是否符合法
    定的最低門檻限制。如附圖二所示Ａ部分原係編號第三號之法定停車位，遭喜臨
    門大廈占用充當大樓之發電室，且其他公共設備占用原告所有地下室如附圖二所
    示Ｂ、Ｃ、Ｄ部分，依規約第九條，原告使用被告專有部分亦應支付被告償金，
    數額由法院判決決定，伊主張抵銷。通往地下室之一樓入口處雖設有鐵門，但每
    個住戶都可以開、關，原告對地下室內之公共設備之維修、查錶須經過斜坡坡道
    進出地下室，故如附圖一所示乙部分之斜坡坡道並非被告專用，原告自不得請求
    被告給付車道使用償金等語，資為抗辯。答辯聲明：(一)駁回原告之訴及假執行之
    聲請。(二)如受不利之判決，願供擔保請准宣告免為假執行。
四、查原告主張被告係坐落台北市○○路○段二十五號喜臨門大廈之區分所有權人，
    被告於七十二年取得地下室之所有權，被告應向原告繳交管理費，逾期未繳應另
    加計以未繳金額之年息百分之十計算之遲延利息，被告自八十三年六月起即未繳
    納管理費，自八十三年六月一日起至九十一年十月三十一日止積欠管理費共計十
    九萬二千八百元未付之事實，被告除以公共設備占用被告所有地下室如附圖二所
    示Ａ、Ｂ、Ｃ、Ｄ部分，原告應支付之使用償金主張抵銷，及其未收到任何會議
    紀錄置辯外，被告對其應繳而未繳上開管理費之事實並不爭執，且原告業依公寓
    大廈管理條例第二十六條、二十七條等相關規定，召開區分所有權人會議訂定規
    約，成立管理委員會，並向台北市政府報備等情，有原告提出之公寓大廈管理組
    織報備證明、台北市政府八十九年六月十三日府工建字第八九０００七八四００
    號函、申請報備書、申請書檢查表、開會通知、八十八年十月十九日區分所有權
    人會議會議紀錄、出席簽到簿、區分所有權人名冊、喜臨門大廈區分所有權人及
    住戶規約、存證信函、公告等件為證，堪信為真實。是原告請求被告給付管理費
    十九萬二千八百元及自九十一年十一月一日起至清償日止按年息百分之十計算之
    利息，即屬有據，應予准許。
五、次查，喜臨門大廈之發電機、電錶箱裝設在被告專有部分如附圖二所示Ａ、Ｂ、
    Ｃ、Ｄ部分（面積分別為二．二六、○．七二、一．五六、○．五四平方公尺）
    ，及被告所有之停車場，車輛之出入均經由如附圖一所示乙部分（面積三十八點
    一五平方公尺）公寓大廈共用部分，作為斜坡車道使用之事實，為兩造所不爭執
    ，且經本院履勘現場，及囑託臺北市大安地政事務所測量屬實，有勘驗筆錄、土
    地複丈成果圖各二份在卷可佐，堪信屬實。是原告主張被告使用大廈共用部分如
    附圖一所示乙部分，及被告主張公共設備使用被告專有之如附圖二所示Ａ、Ｂ、
    Ｃ、Ｄ部分，均主張對造有支付使用償金之義務，洵屬可採。被告雖辯稱：通往
    地下室之一樓入口處雖設有鐵門，但每個住戶都可以開、關，且原告維修地下室
    內之公共設施、查錶時也要經過斜坡車道，如附圖一所示乙部分之斜坡坡道並非
    被告專用云云，惟查，現有通往地下室之一樓入口處電動鐵捲門係被告所有，在
    該鐵捲門外需有遙控器才能打開該鐵捲門，原告及其他住戶並無該電動鐵捲門之
    遙控器之情，為被告所自承，且經本院履勘現場，製有九十一年十月九日勘驗筆
    錄一份附卷可考，足認如附圖一所示乙部分大廈共用部分確係由被告所使用。另
    參以原告及其他大廈住戶尚有一座樓梯可通往地下室維修公共設備，系爭如附圖
    一所示甲、乙斜坡坡道係專供被告及其前手所有地下室車庫車輛出入該地下室車
    庫使用等情，亦經台灣高等法院八十八年度上更(一)字第一八二號判決認定屬實（
    參見該判決書第十頁、第十一頁），有該判決書一份在卷可參。是被告上開所辯
    ，無足憑採。原告請求被告給付其使用大廈共用部分如附圖一所示乙部分之使用
    償金，自屬有據。
六、再查，被告所有停車場使用大廈共用部分如附圖一所示乙部分面積三十八點一五
    平方公尺部分，電錶箱占用被告所有地下室如附圖二所示Ｂ、Ｃ、Ｄ部分，面積
    各○．七二、一．五六、○．五四平方公尺，已如前述；至於大廈之發電機雖係
    使用被告所有地下室如附圖二所示Ａ部分二．二六平方公尺，但已造成原規劃編
    號第三號之停車位無法供作停車使用之事實，經本院履勘現場，並製有九十一年
    十月九日勘驗筆錄一份在卷可考，原告雖曾主張該位置可再停一台車云云，惟原
    告嗣後已不主張該位置可停一台車（本院九十一年十一月十九日言詞辯論筆錄）
    ，而依被告所提原告不爭執真正之地下室平面圖所示原規劃編號第三號停車格之
    面積為一五．二五平方公尺（長六．一公尺，寬二．五公尺），故本院認此部分
    應以面積一五．二五平方公尺作為計算使用償金之基準為妥適。本院審酌系爭土
    地坐落於台北市○○路○段，交通便利、商業繁榮，但斟酌兩造實際上使用專有
    部分、共用部分之情形，分別為設置公共設備及地下室車庫通道之用，本院認為
    以系爭土地申報地價總價額年息百分之六計算使用償金為適當，而原告主張每坪
    以二千元計算償金，顯屬過高，並不足採。查系爭大廈基地台北市○○段○○段
    六九○地號土地八十九年之公告地價為每平方公尺十三萬六千四百四十四元，有
    原告提出之台北市公告土地現值及公告地價查詢系統查詢表一件附卷可參，依平
    均地權條例第十六條之規定，以公告地價百分之八十為其申報地價，又系爭大廈
    為地上十二層樓，地下一層之大廈，有建物登記謄本在卷可考。則兩造應給付對
    造之使用償金之計算公式為「占用土地面積（平方公尺）×公告地價（十三萬六
    千四百四十四元）×80﹪×6﹪÷樓層數（十二層樓加地下室）÷ 12個月（元以
    下四捨五入）」，依此計算，被告應給付原告之每月使用償金為一千六百零二元
    ，原告每月應給付被告之使用償金七百五十九元，經抵銷後，被告尚應給付原告
    之使用償金為每月八百四十三元。故原告請求被告給付自八十九年五月一日起至
    九十一年十月三十一日止，共三十個月之使用償金，經抵銷其應給付被告之償金
    後，被告自應給付原告使用償金共計二萬五千二百九十元，原告請求被告給付使
    用償金六十萬元，在二萬五千二百九十元之範圍內，洵屬有據，超過部分，即屬
    無據。
七、綜上所述，原告請求被告給付管理費十九萬二千八百元及自九十一年十一月一日
    起至清償日止按年息百分之十計算之利息，暨請求被告給付使用償金二萬五千二
    百九十元及自九十一年十一月一日起至清償日止按年息百分之五計算之利息之範
    圍內，洵屬有據，應予准許。原告逾此部分之請求，即屬無據，應予駁回。
八、兩造分別陳明願供擔保聲請宣告假執行及免為假執行，就原告勝訴部分，經核並
    無不合，爰分別酌定相當之擔保金額准許之：至原告敗訴部分，其假執行之聲請
    因訴之駁回已失所附麗，應予駁回。
九、本件為判決之基礎已臻明確，兩造其餘攻擊防禦方法並所提證據，經審酌後，認
    與本件判決之結果不生影響，爰不再一一論述，附此敘明。
十、據上論結，本件原告之訴一部有理由，一部無理由，依民事訴訟法第七十九條但
    書、第三百九十條第二項、第三百九十二條，判決如主文。
中　　　華　　　民　　　國　　九十一　　年　　　十二　　月　　三十一  　日
                              民事第五庭法      官  羅富美
右為正本係照原本作成
如對本判決上訴，須於判決送達後廿日內向本院提出上訴狀
中　　　華　　　民　　　國　　九十一　　年　　　十二　　月　　三十一  　日
                                        法院書記官　郭錦賢
